臺灣桃園地方法院民事判決　　九十二年度簡上字第四一號
　　上　訴　人　丁○○
　　訴訟代理人　辛○○
　　上　訴　人　己○○○
　　視同上訴人　甲○○
　　　　　　　　丙○○
　　　　　　　　乙○○
　　兼右三人
　　法定代理人　戊○○
　　被上訴人　　庚○○
　　訴訟代理人　林亦書律師
　　複　代理人　陳垚祥律師
　　　　　　　　壬○○
右當事人間請求給付票款事件，上訴人對於中華民國九十一年十二月十一日本院桃園
簡易庭九十年度桃簡字第一五八七號第一審判決提起上訴，於民國九十三年五月二十
五日辯論終結，本院判決如左：
    主    　文
原判決關於如附表二、三、四所示金額部分，命上訴人及視同上訴人給付超過上訴人
應連帶給付如附表二編號３、４所示金額新台幣參拾伍萬元、新台幣貳佰伍拾萬元合
計新台幣貳佰捌拾伍萬元；上訴人及視同上訴人應連帶給付如附表三編號２、３所示
金額均為新台幣壹拾萬元合計新台幣貳拾萬元；上訴人應連帶給付如附表三編號１所
示金額新台幣壹拾萬元；暨均自附表二編號３、４及附表三編號１、２、３所示各提
示日起至清償日止按週年利率百分之六計算之利息部分，及該部分假執行之宣告，暨
訴訟費用之裁判均廢棄。
右開廢棄部分，被上訴人在第一審駁回。
其餘上訴駁回。
第一審（除確定部分外）、及第二審訴訟費用由上訴人及視同上訴人連帶負擔四分之
三，餘由被上訴人負擔。
    事　  　實
甲、上訴人及視同上訴人方面：
一、聲明：求為判決：原審判決不利於上訴人部分廢棄。右廢棄部分，被上訴人在原
    審之訴駁回。
二、陳述：除與原判決記載相同者，茲引用之外，並補稱：被上訴人就附表二所示支
    票逾法定期限七日始為提示，對上訴人及視同上訴人即背書人喪失追索權，而附
    表二、三、四所示支票，被上訴人均自提示日逾四個月始為請求，對上訴人之追
    索權亦罹於時效。視同上訴人之被繼承人池明乾並未在如附表三所示三紙支票上
    簽名。
三、證據：援用第一審所提證據。
乙、被上訴人方面：
一、聲明：駁回上訴。
二、陳述：除與原判決記載相同者，茲引用之外，並補稱：附表二所示支票，被上訴
    人均係於法定期間七日內遵期提示，未獲兌現後，而於民國九十年八月九日向鈞
    院聲請支付命令，經上訴人異議，視為起訴，除編號１、２所示支票有罹於時效
    之虞外，編號３、４所示支票並無罹於時效之情事；附表三所示支票，被上訴人
    亦均遵期提示，未獲兌現後，而於九十年九月二十七日就附表三編號１、２所示
    支票向鈞院聲請支付命令，距提示日均未逾四個月，嗣經上訴人異議，而於九十
    年十二月二十五日併同附表三編號３所示支票於原審追加，請求權時效自未完成
    ；附表四所示支票，被上訴人亦均遵期提示，未獲兌現後，而於九十年八月九日
    向鈞院聲請支付命令，經上訴人異議後，而於九十一年四月十日於原審追加，請
    求權時效自未完成。
三、證據：除援用第一審所提證據外，提出支票原本一紙為證，並聲請調取新竹區中
    小企業銀行大園分行支票存款印鑑卡原本及第一商業銀行大園分行開戶印鑑卡原
    本各一紙，並聲請送鑑定。
    理　　  由
一、按「民事訴訟法第五十六條第一項第一款，所謂共同訴訟人中一人之行為，有利
    益於共同訴訟人或不利益於共同訴訟人，係指於行為當時就形式上觀之，有利或
    不利於共同訴訟人而言。非指經法院審理結果有利者其效力及於共同訴訟人，不
    利者其效力不及於共同訴訟人而言，故共同訴訟人中之一人，對於下級法院之判
    決聲明不服提起上訴，在上訴審法院未就其內容為審判之前，難謂其提起上訴之
    行為對於他共同訴訟人不利，其效力應及於共同訴訟人全體，即應視其上訴為共
    同訴訟人全體所為。」最高法院五十二年台上字第一九三０號判例意旨參照。查
    ，本件上訴人以被上訴人就附表三所示支票三紙，被上訴人均自提示日逾四個月
    始為請求，對上訴人之追索權罹於時效，而提起上件上訴，自上訴時之形式上觀
    之，自屬有利於同為背書人且為上訴人丁○○前手之視同上訴人。依前說明，其
    上訴效力應及於視同上訴人。
二、本件被上訴人起訴主張執有原審被告戊○○所簽發（發票人部分，均經原審准許
    被上訴人之請求，未據原審被告戊○○上訴，已告確定），付款人均為新竹國際
    商業銀行大園分行，如附表一所示支票二十二紙；經上訴人丁○○、己○○○背
    書，如附表二所示支票四紙；經上訴人丁○○、己○○○及視同上訴人戊○○、
    甲○○、丙○○、乙○○之被繼承人池明乾背書，如附表三所示支票三紙；另訴
    外人黃明光所簽發，經上訴人丁○○、己○○○背書，如附表四所示支票二紙，
    詎於附表一、二、三、四所示之提示日遵期提示後，均未獲兌現，並於追索權時
    效完成前請求或起訴。又被繼承人池明乾於九十一年二月六日死亡，其繼承人為
    視同上訴人戊○○、甲○○、丙○○、乙○○，自應對被繼承人池明乾之債務負
    連帶責任。爰依票據及繼承之法律關係，請求判決原審被告戊○○（發票人部分
    ）應給付被上訴人如附表一所示新台幣（下同）一百二十九萬三千六百二十元，
    及自附表一所示提示日起至清償日止按週年利率百分之六計算之利息；原審被告
    戊○○（發票人部分）、上訴人丁○○、己○○○應連帶給付如附表二所示三百
    四十一萬元，及自附表二所示提示日起至清償日止按週年利率百分之六計算之利
    息；原審被告戊○○（發票人部分，非上訴效力所及）、上訴人丁○○、己○○○、視同上訴人戊○○、甲○○、丙○○、乙○○（以上四人均為背書人池明乾
    之繼承人）應連帶給付被上訴人如附表三所示三十萬元及自附表三所示提示日起
    至清償日止按週年利率百分之六計算之利息；上訴人丁○○、己○○○應連帶給
    付被上訴人如附表四所示四十萬元及自附表四所示提示日起至清償日止按週年利
    率百分之六計算之利息等語。上訴人則以其固有在附表二、三、四所示支票背書
    ，惟被上訴人就附表二所示支票逾法定期限七日始為提示，對上訴人即背書人喪
    失追索權，而附表二、三、四所示支票，被上訴人均自提示日逾四個月始為請求
    ，對上訴人及視同上訴人即背書人之追索權罹於時效等語資為抗辯。視同上訴人
    除同前述上訴人之抗辯外，並以其等之被繼承人池明乾並未在附表三所示三紙支
    票背書等語資為抗辯。
三、次按「支票之執票人，應於左列期限內，為付款之提示：一、發票地與付款地在
    同一省（市）區內者，發票日後七日內。」、「匯票、本票之執票人，對前手之
    追索權，自作成拒絕證書日起算，一年間不行使，因時效而消滅。支票之執票人
    ，對前手之追索權，四個月間不行使，因時效而消滅。其免除作成拒絕證書者，
    匯票、本票自到期日起算；支票自提示日起算。」票據法第一百三十條第一款、
    第二十二條第二項分別定有明文。查，本件被上訴人主張其執有原審被告戊○○
    簽發，經上訴人丁○○、己○○○背書，如附表二所示支票四紙；經上訴人丁○○、己○○○及視同上訴人戊○○、甲○○、丙○○、乙○○之被繼承人池明乾
    背書，如附表三所示支票三紙；另訴外人黃明光所簽發，經上訴人丁○○、己○○○背書，如附表四所示支票二紙，詎於附表所示之提示日提示，均未獲兌現等
    情，除視同上訴人否認其等被繼承人池明乾在附表三所示三紙支票上背書外，餘
    均為上訴人及視同上訴人所不爭執，並據被上訴人提出支票及退票理由單各九紙
    在卷可稽。被上訴人此部分主張，除視同上訴人之被繼承人池明乾是否在附表三
    所示三紙支票上背書（詳述如後）外，應為真實可信。雖上訴人辯稱被上訴人就
    附表二所示支票逾法定期限七日始為提示，對上訴人即背書人喪失追索權云云，
    惟查，附表二所示四紙支票其發票地（未載發票地，發票人戊○○住桃園縣桃園
    市○○街四之三號）、付款地（均在桃園縣境內），其法定提示期間為七日，而
    如附表二所示支票之發票日與提示日均未逾七日，亦有卷附支票及退票理由單各
    四紙為憑。上訴人所辯被上訴人逾期提示云云，與事證不合，不得憑採。上訴人
    及視同上訴人復辯稱附表二、三、四所示支票計九紙，被上訴人均自提示日逾四
    個月始為請求等情。經查，被上訴人就附表二所示四紙支票，於提示不獲兌現後
    ，於九十年八月九日聲請本院核發支付命令（本院九十年度促字三四九三八號）
    ，經上訴人及視同上訴人異議後，視為於九十年八月九日聲請支付命令時提起本
    件訴訟，距附表二編號１、２所示支票之提示日九十年二月十二日、九十年四月
    二日，已逾四個月，被上訴人就附表二編號１、２所示二紙支票對上訴人（視同
    上訴人非背書人）之追索權已罹於時效。惟附表二編號３、４所示二紙支票之提
    示日均為九十年五月三十一日，距被上訴人於九十年八月九日提起本件訴訟，尚
    未逾四個月，其對上訴人追索權之時效，因起訴而中斷。上訴人就附表二編號１
    、２所示二紙支票之時效抗辯，自屬可採。上訴人就附表二編號３、４所示二紙
    支票之時效抗辯，則與事實不合，尚非可採。被上訴人就附表三編號１、２所示
    二紙支票係於提示不獲兌現後，於九十年九月二十七日聲請本院對上訴人及發票
    人即原審被告戊○○（發票人部分不在上訴範圍）核發支付命令（本院九十年度
    促字第四三三五九號），並於九十年十月三十日送達上訴人，經上訴人異議後，
    視為起訴（本院九十一年度桃簡字第二一０號），被上訴人並於九十年十二月二
    十五日併同附表三編號３所示一紙支票於原審追加對上訴人及視同上訴人依附表
    三所示三紙支票給付票款之訴，雖本院九十一年度桃簡字第二一０號民事事件於
    九十一年二月八日因逾期未補繳裁判費而經駁回確定，經本院調閱九十一年度桃
    簡字第二一０號民事卷附支付命令聲請狀一紙、送達證書三紙、異議狀、裁定書
    及送達證書各一紙，暨原審卷附追加狀一紙查核屬實。被上訴人就附表三編號１
    、２所示二紙支票對上訴人之追索權時效，其所為請求給付票款之起訴（九十一
    年度桃簡字第二一０號），固因不合法駁回確定，時效視為不中斷，惟被上訴人
    於聲請本院核發支付命令聲請狀已表明請求上訴人履行票據債務之意思，並於九
    十年十月三十日送達上訴人，而民法第一百二十九條第一項第一款所稱之請求，
    並無需何種之方式，被上訴人對上訴人請求履行債務之意思既表示於聲請本院核
    發支付命令之聲請狀，並於九十年十月三十日送達上訴人，應認被上訴人已於同
    日向上訴人為給付票款之請求，距附表三所示支票之提示日均未逾四個月，被上
    訴人並於請求後六個月內之九十年十二月二十五日併同附表三編號３所示一紙支
    票於原審追加上訴人依附表三所示三紙支票給付票款之訴。被上訴人就附表三編
    號１、２所示二紙支票對上訴人之追索權時效，自因請求而中斷。被上訴人就附
    表三編號３所示一紙支票於九十年十二月二十五日在原審追加起訴時，距支票提
    示日九十年十二月十四日，未逾四個月，其對上訴人之追索權時效，自尚未完成
    。上訴人所辯附表三所示三紙支票之追索權時效完成云云，自非可採。惟被上訴
    人就附表三編號１、２所示二紙支票對視同上訴人之追索權，在其於九十年十二
    月二十五日於原審追加前，並無請求之中斷事由（前述本院九十年度促字第四三
    三五九號支付命令及聲請狀僅對上訴人及原審被告（發票人部分）戊○○送達，
    並未對視同上訴人之被繼承人池明乾送達），距附表三編號１所示支票提示日九
    十年八月十三日，已逾四個月之時效，被上訴人於時效完成後之起訴，自不發生
    中斷時效之效力。惟距附表三編號２、３之提示日九十年九月十九日、九十年十
    二月十四日尚未逾四個月，其時效自因起訴而中斷。視同上訴人就附表三編號１
    所示一紙支票之時效抗辯，自屬可採。視同上訴人就附表三編號２、３所示二紙
    支票之時效抗辯，則與事實不合，尚非可採。被上訴人就附表四所示二紙支票係
    於提示不獲兌現後，於九十年八月九日聲請本院對上訴人核發支付命令（本院九
    十年度促字第三四九三九號），並於九十年九月二十八日送達上訴人，經上訴人
    異議後，視為起訴（九十一年度桃簡字第七０三號），被上訴人並於九十一年四
    月十日於原審追加對上訴人依附表四所示二紙支票給付票款之訴，並於九十一年
    四月二十九日撤回本院九十一年度桃簡字第七０三號訴訟等情，亦經本院調閱九
    十一年度桃簡字第七０三號民事卷附支付命令聲請狀、送達證書二紙、異議狀一
    紙及撤回狀一紙，暨原審卷附追加狀一紙查核屬實。被上訴人就附表四所示二紙
    支票對上訴人之追索權時效，其所為請求給付票款之起訴（九十一年度桃簡字第
    七０三號），已因不合法駁回確定，時效視為不中斷，而被上訴人於聲請本院核
    發支付命令聲請狀，雖已表明請求上訴人履行票據債務之意思，惟係於九十年九
    月二十八日送達上訴人，距附表四所示二紙支票之提示日九十年四月十日、九十
    年四月十九日，均已逾四個月之時效。被上訴人於時效完成後之請求，自不發生
    中斷時效之效力。被上訴人於九十一年四月十日在原審所為追加之訴，距附表四
    所示二紙支票提示日，亦逾四個月之時效，被上訴人於時效完成後之起訴，亦不
    發生中斷時效之效力。上訴人就附表四所示二紙支票之時效抗辯，自屬可採。視
    同上訴人復辯稱其等被繼承人池明乾並未在附表三所示三紙支票上背書云云，經
    查，附表三所示三紙支票上視同上訴人之被繼承人池明乾所簽署之「乾」字，與
    上訴人提出，並為視同上訴人不否認真正之票號ＡＡ0000000支票一紙及
    聲請本院調取之新竹區中小企業銀行大園分行支票存款印鑑卡原本及第一商業銀
    行大園分行開戶印鑑卡原本各一紙上視同上訴人之被繼承人池明乾所簽署之「乾
    」字相較：乾字左側上方十字均呈圓形連筆，再以一豎連筆書寫其下日、十部分
    ，以反筆呈雙圓形類似８字後連書寫右側之乞偏旁，「乾」之起筆、收筆、連筆
    、筆序方式構成，其結構布局、態勢神韻極為罕見，不同之人難有此相同之書寫
    習慣，其特殊之書寫特徵及書寫習慣均為相同，應為同一人之簽名，並經本院送
    請法務部調查局鑑定。亦同此認定，有該局九十三年一月二十日調科貳字第０９
    ３０００１８２３０號鑑定通知書一紙在卷可稽。被上訴人主張視同上訴人之被
    繼承人池明乾確為附表三所示三紙支票背書人一事，應為真實可信。
四、綜上所述，被上訴人依票據及繼承之法律關係請求上訴人應連帶給付如附表二編
    號３、４所示金額三十五萬元、二百五十萬元合計二百八十五萬元；上訴人及視
    同上訴人應連帶給付如附表三編號２、３所示金額均為十萬元合計二十萬元；上
    訴人應連帶給付如附表三編號１所示金額十萬元；暨均自附表二編號３、４及附
    表三編號１、２、３所示各提示日起至清償日止按週年利率百分之六計算之利息
    ，為有理由，應予准許。被上訴人依附表二、三、四所示九紙支票逾此範圍之請
    求，為無理由，應予駁回（被上訴人依附表一所示二十二紙支票請求原審被告即
    發票人戊○○部分，原審准許被上訴人之請求，未據原審被告戊○○聲明上訴，
    已告確定）。又，上開應准許部分，係命清償票據上債務之判決，依法應依職權
    宣告假執行。原審就超過上開應准許部分，為上訴人及視同上訴人敗訴之判決，
    並為假執行之宣告，自有未洽。上訴意旨就此部分指摘原判決不當，求予廢棄改
    判，為有理由。至於上開應准許部分，原審判命上訴人及同上訴人連帶給付，並
    為假執行之宣告，核無違誤，上訴意旨，就此部分，仍執陳詞，指摘原判決不當
    ，求予廢棄，為無理由，應駁回其上訴。
五、據上論結，本件上訴為一部有理由，一部無理由，依民事訴訟法第四百三十六條
　　之一第三項、第四百五十條、第四百四十九條第一項、第八十五條第二項、第七
　　十九條，判決如主文。
中　　　華　　　民　　　國　　九十三　　年　　　六　　　月　　  八  　　日
                                  臺灣桃園地方法院民事第一庭
~B審判長法　官　郭琇玲
~B法　　　　官　林哲賢
~B法        官　張天民
右正本證明與原本無異
如對本判決上訴，須於判決送達後二十日內向本院提出上訴狀，同時表明上訴理由；
如已於本判決宣示後送達前提起上訴者，應於判決送達後十日內補具上訴理由（均須
按他造當事人之人數附繕本）。
中　　　華　　　民　　　國　　九十三　　年　　　六　　　月　　  八  　　日
~B　　　法院書記官　蔡紫凌
